臺灣嘉義地方法院刑事判決　　　　　　　　　　　　　九十一年度易緝字第一號
　　公　訴　人　臺灣嘉義地方法院檢察署檢察官
　　被　　　告　丙○○
右列被告因詐欺案件，經檢察官提起公訴（八十八年度偵字第六一九九號），本院判
決如左：
    主  文
丙○○連續意圖為自己不法之所有，以詐術使人將本人之物交付，處有期徒刑壹年陸
月。
    事  實
一、緣丙○○原具藥劑師資格，於民國八十五年間，其與乙○○、甲○○夫妻係居住
    於嘉義縣民雄鄉松山村松子腳「博士山莊」之鄰居，雙方因而結識，丙○○見乙○○夫婦對於藥品市場並不熟悉，有機可趁，遂意圖為自己不法之所有，基於詐
    欺取財之概括犯意，先於八十五年十一月間，在其位於「博士山莊」之住處，先
    利用乙○○、甲○○對其熟悉藥品市場之信任，偽以向藥商業務員購入胎盤素、
    螢光劑，銷售予嘉義市○○路「松柏藥局」等藥局賺取差價為由，邀約乙○○、
  甲○○夫婦出資合夥經營，約定所得利潤均分，且屆時將以支票支付渠等之投資
    本金及利潤，乙○○、甲○○夫婦信以為真，於八十九年十一月至十二月間，先
    後交付丙○○新台幣（下同）二十七萬二千五百元作為投資款，而丙○○後則交
    付乙○○、甲○○夫婦計四張支票（各張支票面額詳如附表所示），合計票款為
    四十三萬零五百元，作為償還乙○○、甲○○二人投資本金與利潤之用，丙○○
    為取信於乙○○、甲○○二人，以達其日後詐取巨額投資款之目的，於交付該四
    張支票後，以由其向「松柏藥局」直接兌換現金為由，再向乙○○、甲○○取回
    該四張支票，並如數交付票款四十三萬零五百元予乙○○、甲○○，致乙○○、
    甲○○不疑有詐，而丙○○見已獲取乙○○、甲○○之信任，遂於八十六年一月
    至三月間，再多次偽以投資胎盤素、凍晶胎盤素及螢光劑為由，利用乙○○、甲○○對其之信任，以此為詐術，邀約乙○○、甲○○依前揭方式投資，致乙○○
    、甲○○多次交付如附表所示之金額，而丙○○為掩飾其詐騙犯行，則陸續依約
    分次面額計一百九十七萬四千六百元之支票六紙（詳如附表所示）予乙○○、甲○○，偽以作為支付乙○○夫婦之投資成本與所得利潤之用，詎該六張支票屆期
    均未兌現，經乙○○、甲○○多次催討未果，始知受騙，丙○○計詐得二百零五
    萬零八百元（起訴書誤為一百九十七萬四千六百元）。
二、案經乙○○、甲○○訴請臺灣嘉義地方法院檢察署檢察官偵查起訴。
    理  由
一、訊據被告丙○○固坦承曾於右開時、地，邀約告訴人乙○○、甲○○投資買賣胎
    盤素等生意及收受告訴人二人如附表所示之如附表編號一至五所示金額之事實不
    諱，惟矢口否認有何詐欺犯行，並辯稱︰告訴人二人之前確實與其合資經營胎盤
    素生意，但告訴人二人支付其如附表編號一至五所示之金額，目的係為合資經營
    賭場，非為投資胎盤素等藥物，胎盤素市場不可能這麼大，且其在八十六年三月
    離開其「博士山莊」住處後，曾匯三十萬元予告訴人，後來又曾多次匯錢予告訴
    人二人，其並無詐欺之故意云云。惟查，右揭犯罪事實，業據告訴人二人於偵、
    審中指訴綦詳，並有郵政存簿儲金儲金簿往來明細、台灣銀行綜合存款存摺往來
    明細等影本各一份、電話錄音譯文影本二份、支票暨退票理由單影本各六紙在卷
    可稽。次查，證人陳松柏於本院另案審理時證稱：其未與被告合資經營胎盤素生
    意等語（見本院八十九年易字第八八五號卷第四三頁），且被告於偵查中供承：
    剛開始有買賣胎盤素，後來經營賭場就沒有了，其僅買胎盤素共四批，每批約一
    千至二千支，而其向告訴人取得之資金係分次拿的，要進第一批貨時，有向告訴
    人甲○○表示「松柏藥局」負責人係其學長，但是其未與「松柏藥局」交易胎盤
    素等藥品，而其向告訴人二人所取得之資金已因經營賭場，被詐賭輸光等語（見
    八十八年度偵字第三０九九號偵查卷第三０至三一頁）；於本院另案審理時供稱
    ：其僅進一批胎盤素一千支，賣給零售商云云（見本院八十七年度易緝字第六九
    號卷第一頁背面）；於本院審理時則又供稱：之前兌現給告訴人之四十三萬零五
    百元票款，均係用於胎盤素交易云云（見本院卷第一三頁），顯見被告對於其與
    告訴人投資胎盤素交易之情形，前後供述不一，是其向告訴人取得之投資款項是
    否確如其向告訴人所言，用於投資胎盤素等藥品買賣，不無疑義。再者，被告雖
    迭稱其與告訴人發生糾紛之投資款項（如附表編號一至五所示金額）均係用於經
    營賭場，告訴人均知情，其後來交付云云，惟查，被告對其經營賭場之事實，並
    未能提出確切之證人年籍、住所或相關之物證供本院調查，以實其說，且告訴人
    亦堅決否認曾與被告合資經營賭場，是被告是否確與告訴人合資經營賭場，實有
    疑問。再者，被告一再供稱：其交付告訴人如附表編號一至五所示之支票六張，
    均係賭客至賭場賭博後所交付，惟上開六張支票經告訴人提示後均未獲兌現之情
    ，業據告訴人指訴明確，並為被告所不否認，復有該些支票六張在卷可佐，而被
    告對於該些支票除供稱部分係賭客劉國卿、李金章所交付者外，其餘支票並能說
    出確切來源，而其又未能提出賭客李金章、劉國卿之確切住所、年籍供本院傳訊
    以實其說，則其所為之辯解之憑信性，實有疑問。且衡諸常情，一般賭場之經營
    ，為免將來無法追索，一般均不可能任由賭客以來源不明之支票支付賭資或賭輸
    之對價，足見被告所辯難以採信。綜合以上各情觀之，被告所供初期確有賣買胎
    盤素等情，縱或屬實，惟其於後期確未從事胎盤素等藥品買賣生意，卻仍向告訴
    人二人訛稱繼續投資此項及他項藥品之生意，而陸續再向告訴人二人取得投資款
    項，足見其有不法所有之意圖，且其利用告訴人二人對藥品市場部熟悉之弱點，
    誘騙告訴人投資，取得投資款後，交付無法兌現之支票，造成告訴人金錢損失，
    則其施用詐術騙取告訴人財物甚明。至被告於八十六年三、四月間曾匯款三十萬
    元及於同年七、八月間各匯款三萬元予告訴人之事實，雖為告訴人所不否認，惟
    此僅係被告詐得財物後返還部分財物予告訴人，仍無解於其詐欺取財犯行之成立
    ，是本件事證明確，被告犯行洵堪認定。
二、核被告所為，係犯行法第三百三十九條第一項之詐欺取財罪，被告先後如附表一
    至五所示之犯行，時間緊接，所犯構成要件相同，顯係基於概括犯意為之，應依
    連續犯規定論以一罪，並依法加重其刑。爰審酌被告犯罪之動機、目的、告訴人
    為被告詐得之財物甚巨，其犯罪之手段、品行、智識程度及犯罪後態度等一切情
    狀，量處如主文所示之刑，以資懲儆。。
據上論斷，應依刑事訴訟法第二百九十九條第一項前段，刑法第五十六條、第三百三
十九條第一項，罰金罰鍰提高標準條例第一條前段判決如主文。
本案經檢察官陳美君到庭執行職務
中      華      民      國    九十一    年      六      月      六      日
                              臺灣嘉義地方法院刑事第一庭
                                  法  官  林  坤  志
右正本證明與原本無異。
如不服本判決，應於判決送達後十日內，向本院提出上訴狀。
中      華      民      國    九十一    年      六      月      六      日
                                 書記官  李  子  英
附表：
被告詐騙被害人乙○○、甲○○之金額明細
┌──┬─────┬───────────┬──────────────┐
│編號│ 犯罪時間 │  犯  罪  情  形      │      備      註            │
│    │          │                      │                            │
├──┼─────┼───────────┼──────────────┤
│一  │八十六年一│被告向被害人乙○○、馬│被告交付台南市第三信用合作社│
│    │月間      │雪惠佯稱要購入胎盤素及│金華分社之支票一張（帳號111 │
│    │          │螢光劑各二千支，被害人│82—40號， 發票日860325，面 │
│    │          │因而交付四一七０００元│額500000元），作為支付被害  │
│    │          │給被告。              │人該筆投資還本與所分得利潤之│
│    │          │                      │用。                        │
├──┼─────┼───────────┼──────────────┤
│二  │八十六年二│被告向被害人乙○○、馬│被告交付大眾商業銀行鳳山分行│
│    │月間      │雪惠佯稱要購入胎盤素及│支票一張（帳號1436—2號，發 │
│    │          │螢光劑各一千二百支，被│票日860315，面額291600元），│
│    │          │害人因而交付二四一八０│作為支付被害人該筆投資還本與│
│    │          │０元給被告。          │所分得利潤之用。            │
├──┼─────┼───────────┼──────────────┤
│三  │八十六年二│被告向被害人乙○○、馬│被告交付中國農民銀行屏東分行│
│    │月間      │雪惠佯稱要購入胎盤素及│支票一張（帳號50463—5號，發│
│    │          │螢光劑各一千二百支，被│票日860325，面額268000元），│
│    │          │害人因而交付一九二００│作為支付被害人該筆投資還本與│
│    │          │０元給被告。          │所分得利潤之用。            │
├──┼─────┼───────────┼──────────────┤
│四  │八十六年一│被告向被害人乙○○、馬│被告交付三張支票作為支付被害│
│    │月間      │雪惠佯稱要購入凍晶胎盤│人該筆投資還本與所分得利潤之│
│    │          │素一萬支，被害人因而交│用。該三張支票分別為台南區中│
│    │          │付六０００００元給被告│小企業銀行被台南分行支票一張│
│    │          │                      │（帳號1729—4號，發票日86042│
│    │          │                      │0，面額200000元）；台南市第 │
│    │          │                      │四信用合作社總社支票一張（帳│
│    │          │                      │號13917—9，發票日890510，面│
│    │          │                      │額415000元）；台南區中小企業│
│    │          │                      │銀行開元分行支票一張（帳號96│
│    │          │                      │0—0號，發票日860410，面額30│
│    │          │                      │0000元）                    │
├──┼─────┼───────────┼──────────────┤
│五  │八十六年二│被告向被害人乙○○、馬│此部分被告未交付任何支票    │
│    │、三月間  │雪惠佯稱要購入凍晶胎盤│       │
│    │          │素一萬支百支，被害人因│                            │
│    │          │而交付六０００００元給│                            │
│    │          │被告。                │                            │
├──┼─────┴───────────┴──────────────┤
│合  │被害人共交付0000000元予被告；被告交付被害人上開六張票據之│
│計  │之票款合計一九七四００元，均未獲兌現。                          │
│    │                                                                │
├──┴────────────────────────────────┤
│＊被害人於八十五年十一月、十二月間為購買胎盤素一千支、一千支、五百支及│
│  螢光劑一千支，分別交付被告七萬五千元、七萬五千元、三萬七千五百元及八│
│  萬五千元，而被告分別交付面額十二萬五千元支票二張、六萬五千元支票一張│
│  及十一萬八千元支票一張，合計四十三萬零五百元，作為償還被害人出資及支│
│  付被害人利潤之用，因此部分票款均獲兌現，故此部分被告並未詐得財物。  │
│                                               │
│＊公訴人認被害人交付被告之投資金額為一百九十七萬四千六百元，惟此係被告│
│  交付被害人如附表編號一至四所列支票票款之總和，並非被害人之出資，被害│
│  人指訴其等遭被告詐騙之金額為二百零五萬零八百元，公訴人對此應有誤會。│
└───────────────────────────────────┘
附錄法條：
刑法第三百三十九條第一項
意圖為自己或第三人不法之所有，以詐術使人將本人或第三人之物交付者，處五年以
下有期徒刑、拘役或科或併科一千元以下罰金。
